臺灣高等法院刑事判決　　　　　　　　100年度上訴字第509號
上　訴　人　臺灣板橋地方法院檢察署檢察官
被　　　告　許智超
指定辯護人　法律扶助　鐘律師
上列上訴人因被告違反毒品危害防制條例案件，不服臺灣板橋地
方法院99年度訴字第2909號，中華民國100年1月6日第一審判決
（起訴案號：臺灣板橋地方法院檢察署99年度偵字第8789號），
提起上訴，本院判決如下：
    主  文
上訴駁回。
    理  由
一、公訴意旨略以：被告許智超（簡稱被告）明知愷他命（Keta
    mine）為毒品危害防制條例所列管之第三級毒品，不得意圖
    販賣而持有，竟基於意圖販賣而持有第三級毒品之犯意，於
    民國97年7月8日16時許前之不詳時間，在不詳地點，先向姓
    名年籍不詳之人購入大量愷他命5包（毛重476.2公克；淨重
    463公克）後，再將之置放於臺北縣五股鄉○○路○段100之3
    號3樓處。於97年5月21日，被告以所持行動電話0000000000
    與周雨利所持門號0000000000聯繫交易愷他命一事，嗣未能
    交易成功，而於97年7月8日16時許，在臺北縣三重市○○路
    ○段123巷口為警查獲，並在被告放置愷他命上址處，扣得愷
    他命5 包、磅秤1台、分裝袋1批等物。因認被告涉犯毒品危
    害防制條例第5條第3項意圖販賣而持有第三級毒品罪嫌。
二、公訴意旨認被告涉犯毒品危害防制條例第5條第3項罪嫌，無
    非係以：(一)被告於警詢及偵查中之供述；(二)證人周雨利於偵
    查中證述被告平日有販賣愷他命之事實等語；(三)證人黃秀菊
    、蕭吉芳、吳政益證述被告於97 年7月間居住於臺北縣五股
    鄉○○路○段100號之3 樓之事實；(四)證人林家慶於偵查中證
    述伊並未寄放愷他命在被告住處等語;(五)被告所使用之門號0
    000000000行動電話之通訊監察譯文；(六)扣案之愷他命5包、
    磅秤1 台、分裝袋1批，及內政部警政署刑事警察局97年7月
    24日刑鑑字第0970104789號鑑定書1 份；(七)臺北縣政府警察
    局蘆洲分局98年10月28 日北縣警蘆刑字第0980038030號函1
    紙及照片2張；(八)臺北縣五股鄉○○路○段100號之3建物結構
    圖1紙、3樓現場圖2紙等為其論據。
三、按被告未經審判證明有罪確定前，推定其為無罪；犯罪事實
    應依證據認定之，無證據不得認定犯罪事實；又檢察官就被
    告犯罪事實，應負舉證責任，並指出證明之方法；又不能證
    明被告犯罪或其行為不罰者應諭知無罪之判決，刑事訴訟法
    第154條、第161條第1項、第301條第1 項分別定有明文。因
    此，檢察官對於起訴之犯罪事實，應負提出證據及說服之實
    質舉證責任。再刑事訴訟法上所謂認定犯罪事實之證據，係
    指足以證明被告確有犯罪行為之積極證據而言，該項證據必
    須適合於被告犯罪事實之認定，始得採為斷罪之資料；如未
    能發現相當證據，或證據不足以證明，自不能以推測或擬制
    之方法，以為裁判之基礎；而認定犯罪事實所憑之證據，無
    論係直接證據或間接證據，其為訴訟上之證明，須於通常一
    般人均不致有所懷疑，而得確信其為真實之程度者，始得據
    為有罪之認定，倘其證明尚未達到此一程度，而有合理之懷
    疑存在，本諸無罪推定原則，自應為被告無罪之諭知（最高
    法院69年臺上字第4913號、40年臺上字第86號、76年臺上字
    第4986號判例意旨參照）。
四、訊據被告固坦認97 年7月8日員警於臺北縣五股鄉○○路○段
    100之3號3樓查獲愷他命5包、磅秤1台及分裝袋1批之事實，
    惟堅詞否認有何意販賣而持有第三級毒品犯行，辯稱:97年7
    月8日林嘉慶及簡金泉到臺北縣五股鄉○○路○段100 之3號3
    樓蕭吉芳之住處要載伊去簡金泉之公司，簡金泉跟蕭吉芳說
    扣案之5 包愷他命要先寄放在蕭吉芳那裡的，並非伊所有，
    且依伊與蕭吉芳之通聯紀錄，蕭吉芳在場時，伊才會在場，
    證明是伊去找蕭吉芳；另外周雨利說伊要賣毒品給伊是周雨
    利隨便亂說，周雨利有對伊說，因當時警員在旁邊，伊才會
    那樣說等語（見本院卷第53頁反面）。另被告選任辯護人辯
    護意旨稱：周雨利在一審時說販賣的過程沒有實際販賣的約
    定地點和交付，他的證詞有瑕疵；監聽譯文內容可知沒有販
    賣的暗語和對話，且譯文也有斷章取義的情形；又蕭吉芳在
    一審作證有說，扣案的毒品是簡金泉託蕭吉芳保管的，蕭吉
    芳不同意，後來東西放在被告的房間，但是被告沒有那個房
    間的鑰匙，被告沒有受他們的託管和持有。被告有出一部份
    租金，但是進出這個房子需要經過蕭吉芳的同意也沒有房間
    的鑰匙，所以不能以放五包K 他命就認為是被告所持有，被
    告沒有販賣毒品的意圖等語（見本院卷第60頁反面）。經查
    ：
  (一)員警於97年7月8日在臺北縣五股鄉○○路○段100之3號3樓查
    獲愷他命5 包、磅秤1台及分裝袋1批之等情，業據被告坦認
    無訛，核與證人蕭吉芳、證人即本案查獲警員吳政益於偵查
    證述情節相符，而扣案之黃色粉末5 包經送內政部警政署刑
    事警察局以氣相層析質譜儀法、核磁共振分析法及掃描式電
    子顯微鏡/X射線能譜分析法檢驗，驗前總毛重441.66公克（
    包裝塑膠袋總重約6.20公克），取樣0.16公克鑑定用罄，驗
    餘重為435.30公克，確含有第三級毒品愷他命成分，有內政
    部警政署刑事警察局97年7月24日鑑定書及扣案毒品照片2張
    在卷可佐，是前揭黃色粉末5 包確屬毒品危害防制條例規定
    之第三級毒品愷他命無訛，此部份事實，堪以認定。
  (二)按毒品危害防制條第5 條第3 項之意圖販賣而持有第三級毒
    品罪，係指以非營利之目的而販入或因其他原因而持有毒品
    ，其後始起意出售所持有之毒品以營利，且迄未著手賣出者
    而言。所謂意圖，乃犯罪構成之主觀違法要素，亦屬犯罪之
    成立要件；行為人是否具有販賣之意圖而持有毒品，須以嚴
    格之證據證明之，亦即必須有相當之客觀事實，足以表徵其
    主觀意念之遂行性及確實性，是本件公訴人應舉證證明被告
    於購入毒品後，嗣有起售賣營利之意圖，始足當之。而公訴
    人雖舉證人周雨利偵查中證述: 5 月21日當天好像是警察叫
    伊打這通電話。這次被告有答應要賣給伊，伊與被告有約好
    ，只是伊沒有拿到毒品等語（見臺灣板橋地方法院檢察署99
    年度偵字第8789號卷第73頁卷第21頁）；與被告所使用之門
    號0000000000號行動電話97年5月21日之通訊監察譯文內容:
    （周雨利: 兄弟，你在哪裡？被告:我在新莊怎樣？周雨利:
    要那個褲子，十條你要算我多少？被告: 你喔，就二六好了
    。周雨利:謝謝。被告:你要自己來拿阿。）（見臺灣板橋地
    方法院檢察署97年度偵字第20639號卷第178頁）。惟查，上
    開通話內容尚未約定確切之交付時間及地點，且周雨利亦證
    稱，上開通聯內容，是為配合警方騙被告出來，被告雖有承
    諾要賣其毒品，但後來被告並未出現，並未實際交易毒品等
    情（見見臺灣板橋地方法院檢察署97年度偵字第20639 號卷
    第203 頁）。而公訴人並未再舉證證明被告取得上開扣得愷
    他命5 包之時間係97年5月21日前，尚難排除被告於97年5月
    21日至97年7月8日取得扣案愷他命之可能性，自無從依上開
    通訊監察譯文認定被告於購入毒品後，嗣起售賣營利之意圖
    ，自非公訴人所指被告意圖販賣而持有第三級毒品具有關聯
    性之證據。再者，證人周雨利於偵查中證稱被告平日有在販
    賣愷他命，數量還蠻大的云云，惟證人周雨利僅為概括性之
    陳述，並未指稱被告販賣愷他命之時間、地點及對象，並稱
    是透過朋友才知道被告有在販賣愷他命等語（見臺灣板橋地
    方法院檢察署99年度偵字第8789號卷第73頁卷第21頁），足
    徵證人周雨利所證知悉被告平日有在販賣愷他命等語，亦乏
    旁證可佐，上開證據，難執為被告不利認定之依據。
  (三)又證人蕭吉芳於偵查中證述: 伊綽號是「阿草」，之前被告
    有跟伊分租臺北縣五股鄉○○路○ 段100之3號的2、3樓，一
    樓停車停車該層的樓上走到底的底端是被告的房間；伊不清
    楚被告住在上開處所的時間有多長，伊只有假日才會過去看
    奶奶等語（見臺灣板橋地方法院檢察署99年度偵字第8789號
    卷第73頁），而認扣案之愷他命5 包係於被告使用之房間內
    扣得。然證人蕭吉芳於原審審理中復證稱: 臺北縣五股鄉○
    ○路○段100之3 號係伊租給奶奶住，但因為地方太大，租金
    當時為2萬8千元，伊請被告幫伊分攤一部分租金；被告是使
    用該處3 樓門打開後左邊盡頭的那間房間，被告並沒有住在
    該處，只是有一些物品放在那邊，且伊沒有將鑰匙交給被告
    ；簡金泉、林嘉慶曾經到臺北縣五股鄉○○路○段100之3 號
    找被告，並載被告出門辦事，簡金泉有說要將愷他命寄放在
    伊那邊遭伊拒絕，後來簡金泉向伊借廁所後就將愷他命放在
    伊廁所內，之後就離開了；事後伊發現廁所裡有愷他命，就
    撥電話給被告，要被告轉告簡金泉將東西拿走，後來伊將東
    西放在前述被告所放置物品之房間內，被告沒有該房間鑰匙
    ，因為被告後來沒有打電話給伊，所以伊沒有處理愷他命等
    物品，所以伊沒有注意到該包東西是否還在那邊；被告知道
    這包東西是愷他命，當時被告均在場等語（見原審卷第84頁
    反面至第87頁反面），佐以證人蕭吉泉於原審審理中始終證
    述被告知悉簡金泉交付之物品係愷他命，當時被告均在場一
    節，與被告所辯伊對於簡金泉交付之物品係愷他命並不知情
    等情相互齟齬，足見證人蕭吉泉於原審審理中，並未迴護被
    告而故為有利於被告之證詞，是證人蕭吉泉於原審審理中之
    證詞，堪以採信，被告上開所辯，殊非全然無據。從而，扣
    案愷他命係證人蕭吉泉置於上開處所，被告並無房間鑰匙而
    無從支配愷他命，尚難逕認扣案愷他命係被告基於自主意思
    而持有。
  (四)再證人黃秀菊即蕭吉芳之母親僅證述其子蕭吉芳之前與伊先
    生之母親一起住在五股鄉○○路，並未敘及被告有何居住於
    該處及持有愷他命之事實；另證人即查獲員警吳政益雖證稱
    : 伊於三重市查獲被告後，被告直接帶伊至凌雲路3段100號
    之3，經蕭吉芳告知同仁被告住在3樓走道走到底最後的那個
    房間，渠等才入內搜索等語（見臺灣板橋地方法院檢察署99
    年度偵字第8789號卷第42、43頁），惟被告並未否認愷他命
    5 包係於上開處所扣得，僅爭執扣案毒品係證人蕭吉泉察覺
    簡金泉放置愷他命於該處廁所後，逕自放置於上開房間內，
    已見前述，是上開證詞，均無從據以推認被告係基於販賣之
    意圖而持有愷他命。又公訴人雖以證人林家慶否認有寄放愷
    他命在被告處之情事，而認扣案愷他命係被告持有，惟被告
    於本院係辯稱: 扣案之愷他命係林嘉慶、簡金泉所有，林嘉
    慶與上開林家慶並非同一人等語。而證人林家慶於97年6月1
    3日因販賣第一級毒品案件遭羈押於士林看守所，並於97 年
    7月18 日交保出所等情，業據證人林家慶證述明確（見臺灣
    板橋地方法院檢察署97年度偵字第20639 號卷第74頁），與
    原審依職權查詢林家慶之在監在押紀錄相符，證人林家慶自
    無於97年7月8日前往臺北縣五股鄉○○路之可能，證人林家
    慶與被告所辯之林嘉慶確非屬同一人；另原審依職權查詢簡
    金泉之年籍，簡金泉已於98年12月9 日死亡，有個人基本資
    料查詢結果1 紙在卷可參（見原審卷第69頁），是證人黃秀
    菊、吳政益、林家慶上開證詞均非足以證明被告意圖販賣而
    持有第三級毒品愷他命之積極證據。
  (五)另原審及本院固未能查明「林嘉慶」之真實年籍、資料，惟
    基於被告並無自證己罪之義務，如無積極證據足以證明其有
    公訴人所指之意圖販賣而持有第三級毒品行為，自不得以被
    告前開供述，即遽認被告有上開犯行之事實，並予陳明。
五、綜上所述，本件被告否認有意圖販賣而持有第三級毒品之犯
    行，公訴人所舉之上開人證僅能證明員警於臺北縣五股鄉○
    ○路○段100之3號3樓扣得愷他命5 包、磅秤1台、分裝袋1批
    等物。本件檢察官所舉之證據，均無從證明被告意圖販賣而
    持有毒品之客觀事實，而足以表徵其主觀意念之遂行性及確
    實性；且所提出之證據，均不足為被告有罪之積極證明，其
    指出證明之方法，無從說服本院形成被告有罪之心證。
六、檢察官上訴意旨略以：(一)惟證人蕭吉芳業於偵訊時結證：伊
    確定被告有住在前開房間，該房間是伊承租後再租給被告，
    還沒收錢就出事了等語（見99年度偵字第8789號卷第73頁）
    明確；(二)又依卷附被告持用門號0000000000號行動電話之通
    信監察作業報告表所示，被告自民國97 年6月4日起至同年7
    月6 日止之通聯基地台位置均為鄰近上址之臺北縣五股鄉○
    ○路○段102號3 樓頂，堪認證人蕭吉芳前開偵訊證詞為真，
    是被告應住居上址房間且管領、持有扣案之第三級毒品愷他
    命無訛，原判決漏未審酌前開被告行動電話之通聯基地台位
    置並說明不採信之理由，自有理由不備之違誤等語。惟查，
    蕭吉芳證稱所上開房間是伊承租後再租給被告，還沒收錢就
    出事了，依其證詞，被告是否已得管領上開房間，尚有疑義
    ，尚無明確證據證明被告業已持有上開房間鑰匙，而得管領
    上開毒品，亦難認被告持有或意圖販賣而持有第三級毒愷他
    命；又被告持用門號0000000000號行動電話自97年6月4日起
    至同年7月6日止之通聯基地台位置固均鄰近臺北縣五股鄉○
    ○路○段102號3樓頂，然公訴人並未舉證，此與被告於97年5
    月21日販賣予周雨利有何關聯，或有何販賣第三級毒愷他命
    之意圖。故無並積極證據足認被告有檢察官指稱被告持有或
    意圖販賣而持有第三級毒愷他命之犯行等情，業經原審於理
    由欄內詳予敘明各證據取捨之理由，並無違反論理法則及經
    驗法則，而對被告為無罪之諭知，核無不當，應予維持。檢
    察官上訴意旨，仍係原審依職權為證據取捨及心證形成之事
    項，反覆爭執，均無可採，復未就其主張另提出積極證據以
    實其說，其上訴為無理由，應予駁回。
據上論結，應依刑事訴訟法第368條，判決如主文。
本案經檢察官黃全祿到庭執行職務。
中    華    民    國   100    年    4     月    21    日
                  刑事第十九庭  審判長法  官  鄧振球
                                      法  官  張江澤
                                      法  官  潘翠雪
以上正本證明與原本無異。
檢察官如不服本判決，應於收受送達後10日內向本院提出上訴書
狀，其未敘述上訴之理由者並得於提起上訴後10日內向本院補提
理由書（均須按他造當事人之人數附繕本）「切勿逕送上級法院
」。
                                      書記官  朱家賢
中    華    民    國   100    年    4     月    21    日